高雄高等行政法院簡易判決　　　　　　　　　　　　　九十二年度簡字第三六三號
原　　　告　甲○○
　　　　 　 乙○○
被　　　告　中央健康保險局高屏分局
代　表　人　丙○○　○○
訴訟代理人　歐陽志宏　律師
　　　　　　戊○○
　　　　　　丁○○
右當事人間因全民健康保險事件，原告不服行政院衛生署中華民國九十二年九月三日
衛署訴字第０九二００一三四七六號訴願決定，提起行政訴訟。本院判決如左：
    主  文
原告之訴駁回。
訴訟費用由原告負擔。
    事實及理由
一、緣原告甲○○、乙○○分別於民國（下同）九十一年五月二日、九十一年五月十
    四日轉入高雄市褓姆職業工會加入全民健康保險，該工會乃申報原告等投保金額
    為新台幣（下同）一五、八四０元，惟該投保金額不符全民健康保險法（下稱全
    民健保法）施行細則第四十一條第一項第七款「無一定雇主或自營作業而參加職
    業工會者，按投保金額分級表第六級起申報。」（目前暫定為一九、二００元）
    之規定，被告遂將原告之投保金額予以調整為一九、二００元，自加保日起生效
    ，並以九十一年六月二十八日健保高承二字第九一０一八六七五七號函知該工會
    並副知原告，原告不服，向全民健康保險爭議審議委員會（下稱全民健保爭審會
    ）申請審議，經該委員會以九十一年十二月十二日（九一）權字第一二五九七號
    審定予以駁回，原告猶未甘服，提起訴願亦遭決定駁回，遂提起本件行政訴訟。
二、本件原告起訴意旨略以：（一）全民健保法施行細則第四十一條第一項第七款有
    違反全民健保法第二十二條第二項之規定：同法施行細則第四十一條第一項係規
    定：「無一定雇主或自營作業而參加職業工會者，按投保金額分級表第六級起申
    報。」據此，被保險人並無依實際所得，按投保金額分級表第一級至第五級申報
    之餘地。此與全民健保法第二十二條第二項：「第一類及第二類被保險人為無固
    定所得者，其投保金額，由該被保險人依投保金額分級表所定數額自行申報，．
    ．．」之規定相違。蓋依全民健保法第二十二條第二項規定，被保險人有權按實
    際所得處於投保金額分級表之級數申報投保金額；易言之，若被保險人之實際所
    得在第一級至第五級之間，自可按實申報。況同法第二十二條第一項明定：「第
    一類及第二類被保險人之投保金額依下列各款定之：１、受雇者﹕以其薪資所得
    為投保金額。２、雇主及自營作業者，以其營利所得為投保金額。」更足見，第
    二類被保險人只需依其所得投保，並無負擔「較其實際所得應負擔保險費」更高
    之保費之理。故同條第二項後段明定「自行申報，並由保險人查核；如有申報不
    實，保險人得逕予調整」，換言之，若被保險人按實申報，保險人並無拒絕之理
    ，若保險人認為不實，自應盡「查核義務」且需查出被保險人「申報不實」方可
    調整。（二）全民健保法施行細則第四十一條第一項第七款違反母法第二十二條
    規定之目的與意旨，且亦應無司法院釋字第四七三號解釋之適用：固然全民健保
    法第八十六條規定：「本法施行細則，由主管機關擬訂，報請行政院核定發布之
    。」惟司法院釋字第五二四號解釋﹕「全民健康保險為強制性之社會保險，攸關
    全體國民之福祉至鉅，故於因保險所生之權利義務應有明確之規範，並有法律保
    留原則之適用。若法律就保險關係之內容授權以命令為補充規定者，其授權應具
    體明確，且須為被保險人所能預見。又法律授權主管機關依一定程序訂定法規命
    令以補充法律規定不足者，該機關即應予以遵守，不得捨法規命令不用，而發布
    規範行政體系內部事項之行政規則為之替代。倘法律並無轉委任之授權，該機關
    即不得委由其所屬機逕行發布相關規章。」是「對於因保險所生之權利義務應有
    明確之規範，並有法律保留之適用」。「若法律就保險關係之內容授權以命令為
    補充規定者，其授權應具體明確，且須為被保險人所能預見。」是參酌全民健保
    法第二十二條第一項、第二項之規定，已明確揭示「按所得，依投保金額分級表
    ，定其投保金額」之意旨，則同法施行細則第四十一條第一項第七款竟為相異之
    規定，顯然達反母法即同法第二十二條規定之目的及意旨。況依同法第二十二條
    第一、二項並無授權之意義，則遑論「授權應具體明確」，且主管機關另定相異
    之條文，「更非被保險人所能預見」。甚者，「若以保險所生之權利義務應有明
    確規範，並有法律保留原則之適用」，則同法施行細則限制被保險人只能申報高
    於投保金額分級表第六級以上金額，已違反法律保留原則。（三）被告以「審核
    認為渠等申報健保之投保金額為一五、八四０元，不符前揭規定（指健保法施行
    細則第四十一條第一項第七款規定）」，違反全民健保法第二十二條第二項：「
    並由保險人查核，如申報不實，保險人得逕予調整」所指「保險人查核」、「被
    保險人申報不實」之要件，即被告並未實際查核，亦未查出被保險人申報不實：
    蓋以同法第二十二條第二項後段規定，欲使被告機關取得調整被保險人自行申報
    之投保金額之權，需具備「保險人查核」、「申報不實」二要件。是不論依被告
    自承係依同法施行細則第四十一條第一項第七款，「因原告自行申報投保金額」
    「低於」「投保金額分級表第六級」，被告逕行調整為第六級。則被告顯未查核
    選定人申報，當無查出申報不實之情形，故被告並無「調整原告自行申報金額」
    之權利。且退步言，被告「調整被保險人申報金額」之權利，係屬因保險所生權
    利義務，依上開大法官會議解釋，應屬「法律保留」事項，而全民健保法第二十
    二條第二項亦明文規範，亦不容主管機關以施行細則變更「法律保留」事項。（
    四）末按，本件原告既依全民健保法第二十二條，應依投保金額分級表所定數額
    ，按實際所得投保，則原告申報之投保金額，符合投保金額分級表所定，被告自
    應接受，乃被告竟以九十一年六月二十八日健保高承二字第九一０一八六七五七
    號為違法之核定，調整原告投保金額，應屬違法，乃訴請撤銷原處分及訴願決定
    云云。被告則抗辯略謂：（一）按「被保險人之投保金額，由主管機關擬訂分級
    表，報請行政院核定之。」「前項投保金額分級表之下限與中央勞工主管機關公
    布之基本工資相同；基本工資調整時，該下限亦調整之。」「第一類及第二類被
    保險人之投保金額，依下列各款定之﹕一、受雇者：以其薪資所得為投保金額。
    二、雇主及自營作業者：以其營利所得為投保金額。三、專門職業及技術人員自
    行執業者：以其執行業務所得為投保金額。」「第一類及第二類被保險人為無固
    定所得者，其投保金額，由該被保險人依投保金額分級表所定數額自行申報，並
    由保險人查核；如申報不實，保險人得逕予調整。」「本保險保險費依下列規定
    ，按月繳納：一、．．．。二、第二類、第三類及第六類被保險人應自付之保險
    費，按月向其投保單位繳納，投保單位應於次月底前，負責彙繳保險人。．．．
    。」「本法施行細則，由主管機關擬訂，報請行政院核定後發布之。」「下列被
    保險人之投保金額，依下列規定並配合投保金額分級表等級金額，向保險人申報
    ：一、．．．七、無一定雇主或自營作業而參加職業工會者，按投保金額分級表
    第六級起申報。．．．。」分別為行為時全民健保法第二十一條第一項及第二項
    、第二十二條第一項及第二項、第二十九條第一項第二款、第八十六條及行為時
    同法施行細則第四十一條第一項第四款所明定。復依司法院釋字第四七三號解釋
    ﹕「全民健康保險法第十八條規定同法第八條所定第一類至第四類被保險人及其
    眷屬之保險費，依被保險人之投保金額及其保險費率計算之。．．．鑑於全民健
    康保險為社會保險，對於不同所得者，收取不同保險費，以符量能負擔之公平性
    ，並以類型化方式合理計算投保金額，俾收簡化之功能，全民健康保險法第二十
    一條第一項乃規定授權主管機關訂定被保險人投保金額之分級表，為計算被保險
    人應負擔保險費之依據。．．．符合母法授權之意旨，與憲法保障財產權之旨趣
    ，並不違背。」併予敘明。（二）全民健康保險係整合公、勞、農保之醫療給付
    ，發展為全國單一之健康保險制，為順利整合原有制度，並避免健保之開辦，對
    保險對象與投保單位產生太大衝擊，遂參考勞工保險條例與公務人員保險法關於
    投保金額內涵規定，制定全民健保法第二十二條。再者，同法施行細則係根據同
    法第八十六條授權訂定，同法施行細則第四十一條第一項第四款為同法第二十二
    條第二項規定之補充，該內容雖對被保險人之最低投保金額有所限制，惟參酌前
    揭司法院釋字第四七三號解釋內涵，雖係針對全民健保法施行細則第四十一條第
    一項第四款規定而為解釋，但亦可證明前揭施行細則第四十一條第一項第四款條
    文之訂定尚符合法律授權之目的及意旨，難謂其與母法牴觸。蓋就全民健保法施
    行細則第四十一條第一項第七款（修正後已改列為第四款）是否有違全民健保法
    第二十二條之母法規定？經司法院釋字第四七三解釋意旨認為：「全民健康保險
    法施行細則第四十一條第一項第四款立法意旨係依全民健康保險制度之功能，經
    預估有關費用之需求，精算保險費率，核計各該被保險人之投保金額，乃基於法
    律規定衡量被保險人從事職業之性質，符合母法授權之意旨，與憲法保障財產權
    之旨趣，並不違背」等語在案。是以，基於同一事項，應為同一處理之法理而言
    ，同樣為計算屬第二類被保險人之原告等人應負擔保險費之依據，衡諸全民健保
    法第二十二條第二項：「第二類被保險人為無固定所得者，其投保金額，由該被
    保險人依投保金額分級表所定數額自行申報，並由保險人查核；如申報不實，保
    險人得逕予調整」。準此，全民健保法施行細則第四十一條第一項第七款規定（
    修正後改列為第四款）無一定雇主或自營作業而參加職業工會者，按投保金額分
    級表第六級申報，乃基於法律規定衡量被保險人從事職業之性質，係符合母法授
    權之意旨，與憲法保障財產權之旨趣，並不違背，而有司法院釋字第四七三號解
    釋之適用。至於，原告等人固舉司法院釋字第五二四號解釋，而認：「對於因保
    險所生之權利義務應有明確之規範，並有法律保留原則之適用，從而全民健康保
    險法施行細則第四十一條限制被保險人只能申報高於投保金額分級表第六級以上
    金額，已違反法律保留原則」等語，惟細繹上開解釋意旨，係認：「．．．全民
    健康保險法第三十九條、同法第三十一條及八十四年二月二十四日發布之全民健
    康保險醫療辦法第三十一條第二項，竟將高科技診療項目及審查程序委由保險人
    定之，業已逾越母法授權之範圍，．．．」，核與本件情事有別，原告等人未予
    詳查，逕為比附援引。（三）又全民健保係自八十四年三月開辦迄今，行政院衛
    生署配合中央勞工主管機關所公布之基本工資，依法公告調整本保險投保金額分
    級表之下限，第二類職業工會會員投保金額下限（按投保金額分級表第六級），
    本應隨之調整，惟考量經濟景氣不佳，遂同意依勞工團體（中華民國全國總工會
    、台灣省總工會等）建議暫緩調整。有關第二類職業工會會員於各段期間之投保
    金額下限規定，茲說明如下：１、八十四年三月本保險開辦時，行政院衛生署依
    當時公布之基本工資，以八十四年二月七日衛署健保字第八四０００三三五號公
    告，將本保險投保金額分級表之最低一級訂為一四、０一０元，並以全民健康保
    險投保金額分級表第六級一七、四００元，作為第二類職業工會會員之投保金額
    下限，其個人應自付保險費為四四四元。２、八十四年八月公布基本工資調整為
    一四、八八０元，行政院衛生署以八十五年四月八日衛署健保字第八五０一八三
    九八號公告，修正本保險投保金額分級表，並自同年七月一日起實施，最低一級
    調整為一四、八八０元，並以全民健康保險投保金額分級表第六級一八、三００
    元，作為第二類職業工會會員之投保金額下限，其個人應自付保險費為四六七元
    。３、八十五年九月公布基本工資調整為一五、三六０元，行政院衛生署以八十
    六年四月一日衛署健保字第八六０一六二五八號公告，修正本保險投保金額分級
    表，並自同年七月一日起實施，最低一級調整為一五、三六０元，並以全民健康
    保險投保金額分級表第六級一九、二００元，作為第二類職業工會會員之下限，
    其個人應自付保險費為四九０元。惟行政院勞工委員會於八十六年六月核定將第
    二類職業工會會員之投保金額維持為一八、三００元，部分職業工會代表認為基
    於勞、健保一元化原則，建議中央健康保險局（下稱被告總局）延緩對第二類職
    業工會會員進行該年度投保金額下限之調整。嗣中華民國全國總工會邀集台灣省
    、北、高兩市等總工會代表與被告總局溝通協議後，由被告總局報請行政院衛生
    署核定，並經行政院衛生署以八十六年八月二十五日衛署健保字第八六０五０六
    ０三號函同意將職業工會會員之投保金額下限調整為一九、二００元之核定延至
    八十七年一月起施行。４、八十六年十月公布基本工資調整為一五、八四０元，
    行政院衛生署以八十七年四月二日衛署健保字第八七０一一三七八號公告，修正
    本保險投保金額分級表，並自同年七月一日起實施，最低一級調整為一五、八四
    ０元，並以全民健康保險投保金額分級表第六級二０、一００元，作為第二類職
    業工會會員之投保金額下限，其個人應自付保險費為五一三元。惟考量經濟景氣
    不佳，復以勞工團體不斷陳情協商結果，行政院衛生署遂以八十七年五月十六日
    衛署健保字第八七０二三四六五號函、八十七年十二月四日衛署健保字第八七０
    七０四三九號函、八十八年七月七日衛署健保字第八八０三二七二六號函及被告
    九十年一月十日健保承字第九０００三０五七號函同意職業工會會員之投保金額
    下限維持為一九、二００元。５、綜上，有關第二類職業工會會員投保金額下限
    及自付保險費如下：（１）八十四年三月至八十五年六月為一七、四００元，個
    人應自付保險費四四四元。（２）八十五年七月至八十六年十二月為一八、三０
    ０元，個人應自付保險費四六七元。（３）八十七年一月迄今為一九、二００元
    ，個人應自付保險費四九０元（九十一年九月一日起因保險費率調整，個人應自
    付之保險費調整為五二四元）。（四）經查原告所屬之工會自八十六年七月起，
    即未依規定為會員申報正確之投保金額，反以本保險投保金額分級表最低一級一
    五、八四０元申報，本案原告甲○○、乙○○等二人分別自九十一年五月二日、
    九十一年五月十四日起，以第二類被保險人身分於高雄市褓姆職業工會加保（甲
    ○○已於九十三年十月二十日辦理轉出），該工會申報渠等之投保金額為一五、
    八四０元，與行為時全民健保法施行細則第四十一條第一項第四款規定不符，被
    告本於依法行政原則，並為維持全體職業工會會員繳納保險費之公平性，遂依職
    權逕予調整原告之投保金額為一九、二００元，並對會員欠費依法催繳及移送強
    制執行，於法尚無不合。再者，本保險開辦以來，全國約二千六百家職業工會及
    二百一十萬名職業工會會員，均依前揭規定辦理其投保金額之申報手續﹔各階段
    投保金額下限之調整時程，被告總局與中華民國全國總工會均已事先透過協商方
    式與各職業工會代表達成協議，該總工會所屬基層職業工會自應依上開協議結果
    執行。原告所屬職業工會不依規定申報原告投保金額，且原告等人因投保金額事
    件，申請爭議審議及提起訴願均遭駁回。又原告之所屬工會自九十一年十一月起
    已依規定申報其會員（即含原告等人）之投保金額為一九、二００元，且部分會
    員之保費差額經催繳後亦依規定繳納，顯見原告對被告核定會員應按一九、二０
    ０元繳納保險費乙節，已不爭執。（五）至原告所提司法院釋字第五二四號解釋
    有關「因保險所生之權利義務應有明確之規範，並有法律保留原則之適用．．．
    」乙節，經查上開釋示係指主管機關自應參酌全民健保法第三十九條第十二款規
    定，對於全民健康保險不給付之診療服務及藥品，事先加以公告，乃為明確規範
    本保險給付範圍之立法意旨，另同號解釋以「．．．若法律就保險關係之內容授
    權以命令為補充規定者，其授權應具體明確，且須為被保險人所能預見。．．．
    」查前揭司法院釋字第四七三號解釋內涵，即針對全民健保法施行細則第四十一
    條第一項第四款規定之解釋，並證明同法施行細則係依母法第八十六條所授權訂
    定，符合法律授權之目的及意旨，且有關第二類被保險人投保金額之核定，被告
    均依全民健保法第二十二條第一項、第二十四條及其施行細則第四十一條第一項
    辦理，並將歷次依法所為該類投保金額報請主管機關核定，且皆與各工會代表協
    商，並完成公告，更為全國二千六百多家工會、數百萬工會被保險人等皆依規定
    辦理申報，足證該項核定，不但完全符合法律保留原則，公告內容具體明確，更
    為被保險人所預見之事實，準此，被告核定第二類被保險人投保金額申報之相關
    規定，核與上開二項法律保留原則之解釋意旨，完全相符，原告主張，顯不足採
    。（六）復查，從被告根據全民健保法施行細則第四十一條第一項第七款（修正
    後改列為同條第四款）之規定，將原告等人所申報健保之投保金額一五、八四０
    元，調整投保金額為一九、二００元（此金額尚比法定應投保金額第六級二０、
    一００元為低）起申報，實質上亦無侵害原告等人之權益，亦即並不違背司法院
    釋字第四七三號解釋所揭示「鑑於全民健康保險為社會保險，對於不同所得者，
    收取不同保險費，以符量能負擔公平性」之意旨，蓋原告等人即便是依一九、二
    ００元為投保金額，每月所應繳之保險費，仍然比第六類之被保險人（即無工作
    收入者），每月所應繳之保險費少。然依被告之統計資料顯示，原告等人所屬之
    第二類被保險人平均每元保費之醫療支出卻比第六類被保險人平均每元保費之醫
    療支出為高。足見，原告等人每月所繳交之健保費，既比第六類被保險人（即無
    工作收入者），每月所應繳之保險費少，然其所花用之健保資源，非但不比第六
    類之被保險人少，反較第六類之被保險人為多。足見，被告將原告等人所申報健
    保之投保金額一五、八四０元，調整投保金額為一九、二００元起申報之行為，
    並無實質侵害原告等人之權益甚明。況查原告等人提起本件爭訟程序之後，其中
    原告乙○○非但自九十一年十一月起，將投保金額調整為一九、二００元，更自
    九十二年八月起將其投保金額自行調整提高為二一、０００元，而原告甲○○亦
    自九十一年十一月起，將投保金額調整為一九、二００元，均見原告等人業已願
    意依照被告依法核定之金額為投保金額。（七）綜上所述，原處分符合社會保險
    之立法目的及意旨，尚難謂與母法牴觸，被告依首揭規定所為之處分，於法有據
    。原告所訴為無理由，請予駁回等語。
三、按「第一類至第三類被保險人之投保金額，由主管機關擬訂分級表，報請行政院
    核定之。前項投保金額分級表之下限與中央勞工主管機關公布之基本工資相同；
    基本工資調整時，該下限亦調整之。．．．」「第一類及第二類被保險人之投保
    金額，依下列各款定之：一、受雇者：以其薪資所得為投保金額。二、雇主及自
    營作業者：以其營利所得為投保金額。三、專門職業及技術人員自行執業者：以
    其執行業務所得為投保金額。第一類及第二類被保險人為無固定所得者，其投保
    金額，由該被保險人依投保金額分級表所定數額自行申報，並由保險人查核；如
    申報不實，保險人得逕予調整。」「本保險保險費依下列規定，按月繳納：．．
    ．二、第二類、第三類及第六類被保險人應自付之保險費，按月向其投保單位繳
    納，投保單位應於次月底前，負責彙繳保險人。．．．。」「本法施行細則，由
    主管機關擬訂，報請行政院核定後發布之。」「下列被保險人之投保金額，依下
    列規定並配合投保金額分級表等級金額，向保險人申報：．．．七　無一定雇主
    或自營作業而參加職業工會者，按投保金額分級表第六級起申報。．．．。」分
    別為行為時全民健保法第二十一條第一項及第二項、第二十二條、第二十九條第
    一項第二款、第八十六條暨行為時同法施行細則第四十一條第一項第七款所明定
    。
四、經查，原告甲○○、乙○○分別於九十一年五月二日、九十一年五月十四日於高
    雄市褓姆職業工會加入全民健康保險，該工會乃申報原告等投保金額為一五、八
    四０元，惟被告認該投保金額不符全民健保法施行細則第四十一條第一項第七款
    （修正後改列為同條第四款）之規定，被告遂將原告之投保金額予以調整為一九
    、二００元，自加保日起生效，並以九十一年六月二十八日健保高承二字第九一
    ０一八六七五七號函知該工會並副知原告，原告不服，向全民健保爭審會申請審
    議，經該委員會以九十一年十二月十二日（九一）權字第一二五九七號審定書駁
    回等情，為兩造所不爭執，並有被告九十一年六月二十八日健保高承二字第九一
    ０一八六七五七號函影本、全民健保爭審會九十一年十二月十二日（九一）權字
    第一二五九七號審定書附卷可稽，洵堪認實。原告不服，提起本件訴訟，其起意
    旨略謂：行為時全民健保法施行細則第四十一條第七款非但牴觸全民健保法第二
    十二條母法之意旨，且按司法院釋字第五二四號解釋，亦有違法律保留原則，是
    被告據之而不採原告申報投保金額為一五、八四０元，仍逕予調整為一九、二０
    ０元，於法不合云云。是本件訴訟爭點厥為：行為時全民健保法施行細則第四十
    一條第七款是否牴觸母法或有違法律保留原則？
五、查關於全民健保法施行細則第四十一條第一項第二款（即修正前之第一項第四款
    ）規定：「．．．僱用被保險人數五人以上之事業負責人或會計師、律師、建築
    師、醫師、牙醫師、中醫師自行執業者，按投保金額分級表最高一級申報。但其
    所得未達投保金額分級表最高一級者，得自行舉證申報其投保金額，最低不得低
    於勞工保險投保薪資分級表最高一級及其所屬員工申報之最高投保金額。．．．
    。」是否牴觸母法？經司法院釋字第四七三號解釋：「全民健康保險法第十八條
    規定同法第八條所定第一類至第四類被保險人及其眷屬之保險費，依被保險人之
    投保金額及其保險費率計算之。．．．。其衡酌之原則以填補國家提供保險給付
    支出之一切費用為度，鑑於全民健康保險為社會保險，對於不同所得者，收取不
    同保險費，以符量能負擔之公平性，並以類型化方式合理計算投保金額，俾收簡
    化之功能，全民健康保險法第二十一條第一項乃規定授權主管機關訂定被保險人
    投保金額之分級表，為計算被保險人應負擔保險費之依據。依同法第二十二條第
    一項第三款及第三項規定專門職業及技術人員自行執業而無固定所得者，其投保
    金額由該被保險人依投保金額分級表所定數額自行申報。準此，全民健康保險法
    施行細則第四十一條第一項第四款規定，專門職業及技術人員自行執業者，其投
    保金額以分級表最高一級為上限，以勞工保險投保薪資分級表最高一級為下限，
    係基於法律規定衡量被保險人從事職業之性質，符合母法授權之意旨，與憲法保
    障財產權之旨趣，並不違背。」是觀諸前開司法院解釋，於衡量被保險人從事職
    業之性質後，全民健保法施行細則倘對於被保險人之投保金額之下限有所限制，
    該限制仍符合母法授權之意旨，與憲法保障財產權之旨趣，並無違背。是查保費
    之收取固須符合量能負擔公平性之考量，惟褓母看護之工作係屬無一定雇主之職
    業，其職業性質具有薪資不定特性，故其薪資所得不僅難以認定且查核困難，故
    倘健保局對於該類職業人員應有之投保金額，必須全部予以查核調查，則勢必造
    成行政資源莫大之浪費，而且由於非薪資所得無法採就源扣繳制度，以致此類所
    得的資料難以掌握，因而容易造成低報投保薪資的情形，將有違公平原則（陳聽
    安著，健康保險財務與體制，初版，頁二二０參照），是為避免行政浪費以提高
    行政效率並維護公平原則，實有授權行政機關評估此類職業於社會之薪資結構，
    就其投保金額之下限予以限制並逕予核定投保金額之必要，此雖或造成部分被保
    險人有超額負擔保費之可能，惟考量其可能超額負擔保費金額之些微性與節省行
    政資源之必要性，其侵害人民權利之情形尚符合比例原則，與憲法保障人民財產
    權之意旨無違。又全民健保法施行細則係依據全民健保法第八十六條授權訂定，
    而該施行細則第四十一條係補充全民健保法第二十二條而為之規定，雖對被保險
    人之最低投保金額有所限制，然並未違反法律授權之目的及意旨，尚難謂與母法
    牴觸；又該規定具有委任立法之性質，亦不生違反中央法規標準法第五條及第六
    條規定（法律保留原則）之問題（最高行政法院八十五年度判字第三一三三號、
    八十六年度判字第一六六六號判決參照），自亦難謂其有違司法院釋字第五二四
    號解釋之意旨。是揆諸前開說明，行為時全民健保法施行細則第四十一條第七款
    限制無一定雇主而參加職業工會者投保金額之下限，並未有牴觸母法或有違法律
    保留原則之情形，自得予以適用。則被告因原告申報之投保金額為一五、八四０
    元，不符首揭行為時全民健保法施行細則第四十一條第一項第七款明文其投保金
    額應按投保金額分級表第六級起申報之規定，被告遂將原告之投保金額予以調整
    為一九、二００元，自加保日起生效，於法並無違誤。是原告訴稱：行為時全民
    健保法施行細則第四十一條第七款非但牴觸全民健保法第二十二條母法之意旨，
    且按司法院釋字第五二四號解釋，亦有違法律保留原則，是被告據之而不採原告
    申報投保金額為一五、八四０元，仍逕予調整為一九、二００元，於法不合云云
    ，委不足採。
六、再者，況於八十六年十月公布基本工資調整為一五、八四０元，行政院衛生署以
    八十七年四月二日衛署健保字第八七０一一三七八號公告，修正本保險投保金額
    分級表，並自八十七年七月一日起實施，全民健康保險投保金額分級表第六級調
    整為二０、一００元，作為第二類職業工會會員（如褓母）之投保金額下限，其
    個人應自付保險費為五一三元，惟考量經濟景氣不佳，行政院衛生署遂以八十七
    年五月十六日衛署健保字第八七０二三四六五號函、八十七年十二月四日衛署健
    保字第八七０七０四三九號函、八十八年七月七日衛署健保字第八八０三二七二
    六號函及被告九十年一月十日健保承字第九０００三０五七號函同意職業工會之
    建議，將其會員之投保金額仍維持為一九、二００元之事實，有前開行政院衛生
    署公告、函等影本附卷可查，是被告核定原告之投保金額為一九、二００元，顯
    已考量社會現狀，更難謂有權利濫用之嫌，併此敘明。
七、綜上所述，原告主張既無可採，被告以九十一年六月二十八日健保高承二字第九
    一０一八六七五七號函，將原告之投保金額予以調整為一九、二００元，洵無不
    合；爭議審定及訴願決定遞予維持，亦無違誤。原告起訴意旨求予撤銷，為無理
    由，應予駁回。至兩造其餘攻擊防禦方法，與本案判決結果不生影響，爰不予贅
    述。又本件屬簡易事件，爰不經言詞辯論為之。
據上論結，本件原告之訴為無理由，爰依行政訴訟法第二百三十六條、第二百三十三
條第一項、第一百九十五條第一項後段、第九十八條第三項前段、第一百零四條、民
事訴訟法第八十五條第一項前段，判決如主文。
中　　　華　　　民　　　國    九十三　　年　  　三　　　月　　  十九　　日
                              高雄高等行政法院第二庭
                                          法      官  蘇秋津
右為正本係照原本作成。
如不服本判決，應於送達後二十日內，向本院提出上訴狀並表明上訴理由，如於本判
決宣示後送達前提起上訴者，應於判決送達後二十日內補提上訴理由書（須按他造當
事人人數附繕本）。
提起上訴應預繳送達用雙掛號郵票七份（每份三十四元）。
中　　　華　　　民　　　國    九十三　　年　  　三　　　月　　  十九　　日
                                          法院書記官  陳嬿如
附註：
行政訴訟法第二百三十五條（第一項、第二項）：
對於適用簡易程序之裁判提起上訴或抗告，須經最高行政法院之許可。
前項許可，以訴訟事件所涉及之法律見解具有原則性者為限。
